【裁判字號】    90,易,774
【裁判日期】    900330
【裁判案由】    違反動產擔保交易法
【裁判全文】
臺灣高雄地方法院刑事判決                            九十年度易字第七七四號
    公  訴  人  臺灣高雄地方法院檢察署檢察官
    被      告  林采曄
右列被告因動產擔保交易法案件，經檢察官提起公訴（八十九年度偵字第二七六五八
號），本院判決如左：
    主  文
林采曄動產擔保交易之債務人，意圖不法之利益，將標的物出質，致生損害於債權人
，處拘役拾日。如易科罰金，以佰元折算壹日。緩刑貳年。
    事  實
一、林采曄於民國八十九年六月二十八日，以動產擔保交易附條件買賣之方式，向設
    於台北市○○○路○段二七○號五樓匯豐汽車股份有限公司（以下簡稱匯豐公司
    ）購買車牌六Ｋ－九九一八號小客車一輛，約定分期付款總額新臺幣（下同）八
    十四萬九千二百四十元，為動產擔保交易之債務人。分期款繳納期間自八十九年
    八月一日起至九十二年七月一日止，共分三十六期繳納，每月為一期，每期繳納
    二萬三千五百九十元，於分期價款未全部清償以前，上開汽車之所有權仍屬匯豐
    公司所有，林采曄依約僅能占有、使用車輛，不得任意遷移、出賣、出質、移轉
    或為其他任何處分，並於八十九年六月二十八日向高雄區監理所辦理動產擔保交
    易附條件買賣設定登記。詎林采曄竟意圖為不法之利益，於取得前開自小客車後
    ，僅繳付三期分期價款後，自八十九年十一月一日起，拒不繳納分期款，並於八
    十九年十一月六日，在高雄市○鎮區○○路三五三號主恩汽車當舖，將前開車輛
    典當十四萬元而予出質，使匯豐公司追索餘款無著，致生損害於匯豐公司。
二、案經匯豐公司訴請臺灣高雄地方法院檢察署檢察官偵查起訴。
    理  由
一、訊之被告林采曄對於右揭時、地，以動產擔保交易附條件買賣之方式，向匯豐公
    司購買車牌六Ｋ－九九一八號小客車一輛，約定分期付款總額八十四萬九千二百
    四十元，分期款繳納期間自八十九年八月一日起至九十二年七月一日止，共分三
    十六期繳納，每月為一期，每期應繳款項為二萬三千五百九十元，被告依約僅能
    占有、使用車輛，不得出質等或為其他任何處分，並於八十九年六月二十八日向
    高雄區監理所辦理動產擔保交易附條件買賣設定登記，嗣於取得車輛後，分期付
    款全數繳納完畢前，於八十九年十一月六日，在高雄市○鎮區○○路三五三號主
    恩汽車當舖，將前開車輛典當十四萬元而予出質等情，已據其坦承不諱（見本院
    九十年三月二十二日審判筆錄），核與告訴人代理人陳啟新於偵查及本院審理時
    指述情節相符（見偵查卷第十二頁反面、本院九十年三月二十二日審判筆錄），
    復有附條件買賣契約書、動產擔保交易附條件買賣設定登記申請書、本票及當票
    （均影本）各一件附卷可資佐證，是被告前開自白核與事實相符，堪可採信。被
    告固辯稱上開車輛係伊同居人要使用並同意付款，而要求以伊名義購買，伊不知
    同居人未依約按期付款，又因同居人脅迫，才將上開車輛典當，嗣後因與同居人
    分手，不知有未依約繳款情事，經與告訴人公司通知後，已續繳二期分期款，並
    與告訴人達成民事和解，將該車贖回、轉售，將賣得之價金清償上開餘款，現僅
    積欠二十餘萬元，伊無不法所有之意圖云云。惟縱如被告所言，是因同居人要求
    並同意繳付分期款，才購買上開車輛交同居人使用，又因同居人脅迫，才將該車
    典當，然其二人既屬同居關係，又係該同居人要伊將車出質得款花用，顯應明知
    該同居人之經濟狀況不佳，有無法繳納分期款之可能，此從被告於本院審理時供
  承：「‧‧‧在八十九年十一月他就以經濟不佳為由，逼我將車拿到當舖當掉‧
    ‧‧‧」等語足知（見本院九十年三月二十二日審判筆錄），是其辯稱伊不知伊
    同居人未按期繳款云云，自非可採。況該車既係被告本人於右揭時地前往主恩汽
    車當舖典當，則典當所得，自係由其取得，縱其將該筆典當所得交由同居人使用
    ，亦難謂無意圖不法之利益。再參以被告係於八十九年六月二十八日購入上開車
    輛，而於八十九年十一月間，將上開車輛典當，已如前述，其於購入後不久即將
    該動產擔保標的物典當出質，其具不法利益之意圖彰然明甚。又被告未按期繳納
    分期款，並將車輛出質他人行為，以致告訴人追索車、款無著，自足生損害於告
    訴人，其理至明。至被告事後已與告訴代理人就上開價金達成民事和解，並已將
    該車轉售後，以所得價金償還部分積欠之餘款，雖據被告、告訴代理人陳啟新分
    別供承、陳明在卷，並有和解書一紙附卷可稽，惟此係被告將上開車輛出質，且
    未依約繳納分期款，致告訴人追索無著提出告訴後所為，亦即係犯罪成立後之行
    為，縱可為本院量刑時之參酌標準，尚無解於前開犯罪之成立，是被告前開所辯
    ，顯係事後卸責之詞，無可採信。綜上，本件事證明確，被告犯行洵堪認定。
二、查被告係動產擔保交易之債務人，其將標的物出質，使債權人無法追回，受有損
    害，核其所為，係犯動產擔保交易法第三十八條之罪。審酌被告並無前科，有臺
    灣高等法院被告全國前案紀錄表及臺灣高雄地方法院檢察署刑案資料查註紀錄表
    各一件附卷可稽，素行良好，雖僅繳款三期即未再繳納餘款，積欠款項達七十餘
    萬元，然其係因男友要求，惟恐如有不從，將致男友不悅而感情生變，始同意購
    買上開車輛，並予出質，嗣後經告訴人通知後，即拿出五萬元贖回上開車輛，並
    將該車出售後以該等價金償還上開車款，不足額部分，亦與告訴代理人達成民事
    和解等情，亦據告訴代理人陳啟新於本院審理時陳明在卷（見本院九十年三月二
    十二日審判筆錄），並有該和解書影本一紙附卷可稽，現所積欠之款項僅二十餘
    萬元，足見其犯後積極尋求解決之道，盡量減輕告訴人之損失，且於本院審理時
    坦承部分犯行，態度良好等一切情狀，並諭知易科罰金之折算標準（刑法第四十
    一條已於九十年一月十日修正公布，並於九十年一月十二日生效）。末查被告前
    未曾受有期徒刑以上刑之宣告，已如前述，其因一時失慮，致觸犯本案犯行，惟
    犯後立即與被害人成立民事和解，亦已如前述，足見被告經此科刑之教訓，當知
    所警惕，而無再犯之虞，本院因認前開對其宣告之刑，以暫不執行為適當，爰併
    予宣告緩刑二年，以啟自新。
據上論斷，應依刑事訴訟法第二百九十九條第一項前段，動產擔保交易法第三十八條
，刑法第十一條前段、第四十一條第一項、第七十四條第一款，罰金罰鍰提高標準條
例第一條前段、第二條，判決如主文。
中        華        民        國    九十    年    三    月    三十      日
                                  臺灣高雄地方法院刑事庭
                                      法  官    李麗珠
右正本證明與原本無異。
如不服本判決，應於判決送達後十日內，向本院提出上訴狀。
                                      書記官    陳掌珠
中        華        民        國    九十    年    三    月    三十      日
附錄本案判決論罪科刑法條：
動產擔保交易法第三十八條：
動產擔保交易之債務人，意圖不法之利益，將標的物遷移、出賣、出質、移轉、抵押
或為其他處分，致生損害債權人者，處三年以下有期徒刑、拘役或科或併科六千元以
下之罰金。


司法院資訊處製作；財團法人民間司法改革基金會備份。
